臺灣高等法院刑事判決
111年度上易字第737號
上　訴　人　
即　被　告　蔡武龍　
　　　　　　　　　　
　　　　　　　　　　
選任辯護人　陳豐年律師
上列上訴人因違反性騷擾防治法案件，不服臺灣士林地方法院11
0年度易字第512號，中華民國111年4月11日第一審判決（起訴案
號：臺灣士林地方檢察署110年度偵字第9299號），提起上訴，
本院判決如下：
    主  文
原判決撤銷。
蔡武龍犯性騷擾防治法第二十五條第一項之性騷擾罪，處拘役參
拾日，如易科罰金，以新臺幣壹仟元折算壹日。
    事  實
一、蔡武龍與代號AD000-H110138之成年女子(真實姓名年籍詳卷
    ，下稱A女)為同事，於民國110年1月16日晚間9時許，在○○
    市○○區○○街**號4樓參加同事聚會時，竟意圖為性騷擾，乘
    與鄰坐A女聊天而不及抗拒之際，徒手觸摸A女大腿靠近鼠蹊
    部之隱私處，對A女為性騷擾得逞。
二、案經A女訴由新北市政府警察局淡水分局報告臺灣士林地方
    檢察署檢察官偵查起訴。
    理  由
一、證據能力：
　　按被告以外之人，於審判外之陳述，雖不符刑事訴訟法第15
    9條之1至第159條之4之規定，而經當事人於審判程序同意作
    為證據，法院審酌該言詞陳述或書面陳述作成時之情況，認
    為適當者亦得為證據。當事人、代理人或辯護人於法院調查
    證據時，知有第159條第1項不得為證據之情形，而未於言詞
    辯論終結前聲明異議者，視為有前項之同意。刑事訴訟法第
    159條之5定有明文。本案下列所引用被告以外之人於審判外
    之陳述，經檢察官、上訴人即被告蔡武龍及辯護人迄本案言
    詞辯論終結時均未爭執證據能力，本院審酌該證據資料製作
    時之情況，亦無違法不當或證明力明顯過低之瑕疵，以之作
    為證據應屬適當，依上開規定，認該供述證據具證據能力。
    至卷內所存經本判決引用之非供述證據部分，經核與本件待
    證事實均具有關聯性，且無證據證明係違反法定程序所取得
    ，依刑事訴訟法第158條之4反面解釋，均有證據能力。
二、認定事實：
　㈠訊據被告矢口否認有何性騷擾犯行，辯稱：伊固有於110年1
    月16日晚間9時許，在上開地點與A女及其他同事聚會，惟並
    未對A女有為觸摸隱私處之性騷擾行為，且A女尚於110年1月
    27日中午自願與被告用餐，並主動將午餐拍照上傳至通訊軟
    體LINE群組炫耀，與一般受性騷擾之反應不同，A女指述不
    實云云。
　㈡經查：
　⒈被告於上開時地對A女所為性騷擾犯行，業據證人即告訴人A
    女證稱：被告為伊公司副理，案發時被告坐在伊左邊，趁聊
    天的時候把右手放在伊大腿靠近鼠蹊部上並停留幾秒鐘，之
    後被告便裝沒事，但講話時手又摸過來，有時候摸一下就拿
    開，有時是放著2、3秒，亦有摸伊的手，被告應該有摸伊大
    腿5到10次以上等語（見偵卷第47頁、原審卷第134至140頁
    ），核與證人即被告及A女之同事戴○傑證稱：伊於案發當日
    亦有參與聚會，被告及A女坐在伊左前方的沙發，伊有看到
    被告藉著講話的動作，把手貼在A女的大腿正上方，觸碰的
    位置是在大腿上方靠近鼠蹊部的部位，觸碰了2、3秒，我覺
    得被告的動作不適當，但A女也沒有驚嚇或求救的表情，伊
    當下就沒有制止等語（見偵卷第119至120頁、原審卷第128
    至133頁）相符，且A女於110年1月28日晚間6時4分許，以通
    訊軟體LINE傳送「副理，有件事覺得還是要跟你說一下比較
    好，要請你不要請你不要跟我有肢體碰觸，這樣越矩了，觀
    感蠻不好的，而且我覺得很不舒服」等訊息予被告，經被告
    回覆貼圖稱「sorry」，而被告經公司副總吳○鴻要求，亦傳
    送「深深的對妳道歉，關於當天的言行舉止侵犯了妳，沒有
    留意妳的感受，令你感到非常不舒服，個人覺得非常自責，
    衷心希望能夠得到妳的諒解。也希望當面與妳道歉或是妳有
    希望的道歉方式也請讓我知悉。」之訊息予A女，並複製傳
    送予吳○鴻檢閱稱「副總，我有再傳line道歉。真的很不好
    意思讓副總為我的事操心。」等語，有被告與A女及吳○鴻之
    LINE對話紀錄擷圖可稽（參偵卷第21、95頁），堪認被告確
    於上開時地對A女有為本案性騷擾犯行。
　⒉被告固辯稱：戴○傑於案發當日業已酒醉，且其所坐位置無法
    看到被告右手之動作，而A女於110年1月27日與被告用餐後
    ，尚主動將食物照片上傳至LINE群組炫耀，與一般受性騷擾
    之被害人反應不同，2人證述均不可信，伊係為保住工作，
    始依吳○鴻之命令傳送道歉訊息予A女云云，並舉其與戴○傑
    及同事李○緯之對話、A女於被告所在群組內對話紀錄擷圖為
    據。然查，戴○傑固於案發翌日（17日）向被告傳送「抱歉
    ，昨晚喝太多，有任何得罪的地方對不起！」之LINE訊息，
    李○緯亦向被告傳送「（戴主任沒有醉吧）有啊很醉。…（戴
    主任喝的很醉嗎？到現在還沒有醒）非常」等訊息，而A女
    於110年1月27日下午2時許，亦有在被告、戴○傑、李○緯均
    在內之對話群組內張貼食物照片，並傳送「好好吃唷（笑臉
    貼圖）」、「（副總請客？）（笑臉貼圖）」之訊息，有上
    開對話擷圖在卷可憑（參偵卷第89、92至94頁），惟依A女
    及戴○傑於原審詰問時所當庭繪製之現場位置圖（參原審卷
    第161、163頁），戴○傑係坐在被告及A女所坐之長沙發斜前
    方，彼此間並無完全阻隔視線之遮蔽物，且據A女證稱：戴○
    傑會在現場走動，沒有固定位置等語（見原審卷第138頁）
    ，難認戴○傑在場完全無法目睹或察覺被告之舉止；且依上
    開對話訊息觀之，戴○傑於案發當晚固有酒醉，惟尚無從認
    定其已達不醒人事或無法記憶事物及辨別事理之程度，且其
    事後與A女之LINE對話中亦陳稱「（你們也覺得這不是小事
    ？他真的有錯對吧）這絕對不是小事！我喝醉那天其實我就
    都看到了」等語（參偵卷第104、105頁），即難遽認戴○傑
    上開證言有何不實之處；而被告為A女之職場上司，該群組
    成員亦均為公司同事，則A女在未決定公開追究被告對其職
    場性騷擾之行為前選擇隱忍，並在公司群組內佯作無事以維
    持和諧及避免尷尬，亦合乎常情，且與A女陳稱：被告為本
    案犯行時伊當下就覺得很不舒服，但不知道怎反應，且當時
    在場的人很多，都是公司同事，伊不想要讓場面變難堪，想
    說對方可能是喝醉了，之後不會再犯等語相符，亦難據A女
    上開LINE對話、貼圖而為有利於被告之認定。另被告經A女
    以LINE指責及吳○鴻質問性騷擾之情節時，明知所傳送訊息
    將留下對己不利之證據，仍未辯駁以捍衛己身清白，反順應
    2人說詞就子虛之事道歉認錯，亦與常理未符，是被告上開
    辯解，均非有據。
　⒊辯護人另為被告辯稱：A女於本案前即已有身心症狀，非因本
    案所致，無從以A女所罹患憂鬱症推認被告確有性騷擾犯行
    等語。經查，A女於本案案發後有多次至身心科診所就診及
    心理諮商紀錄，並經醫師診斷認因性騷擾產生創傷後壓力症
    及憂鬱症等症狀，有心悅身心科診所110年2月2日、3月18日
    、3月29日、4月19日醫療收據、110年4月19日診斷證明書、
    頂溪心理諮商所110年2月23日、3月4日、3月11日、3月17日
    、3月31日、4月8日、4月22日收據、110年4月27日諮商報告
    等件在卷可考（參偵卷第54至62頁），惟A女於109年4月間
    即有睡眠障礙、焦慮、心情低落、負面思考及失眠等身心症
    狀，並有於同年4月至10月間持續就診，有上開身心診所診
    療紀錄、109年6月5日診斷證明書、衛生福利部中央健康保
    險署保險對象門診申報紀錄明細表可稽（參本院卷彌封袋）
    ，固難認A女上開身心症狀確全係因被告本案性騷擾犯行所
    致。然縱未採納此部分證據，本院依前開證據亦已足認被告
    確有本件犯行，辯護人據此辯稱被告未為本案犯行云云，亦
    難憑採。
　㈢綜上所述，本案事證明確，被告犯行堪以認定，應依法論科
    。
三、論罪：
　　本件被告未經A女同意，乘與A女聊天而不及抗拒時觸摸其大
    腿靠近鼠蹊部之隱私處，核其舉止及觸摸部位當具有性暗示
    之性騷擾意圖。是核被告所為，係犯性騷擾防治法第25條第
    1項之意圖性騷擾乘人不及抗拒而為觸摸身體隱私部位罪。
    被告於密接時地多次徒手觸摸A女該隱私部位之舉動，侵害
    同一法益，各舉動之獨立性薄弱，依一般社會健全觀念難以
    強行分開，應視為數舉動之接續施行，合為包括之一行為予
    以評價為接續犯，較為合理，應論以一罪。
四、撤銷改判之理由：
　㈠原審認被告罪證明確，予以論罪科刑，固非無據，然被告於
    上訴後與A女以新臺幣（下同）2萬元達成和解，並如數給付
    ，有雙方111年9月14日和解書在卷可稽（參本院卷第148至1
    49頁），原審未及審酌於此，所量處刑度尚有未洽，被告上
    訴否認犯行，固非有據，然原判決既具上開量刑未當之處，
    基於罪刑不可分之原則，仍應由本院予以撤銷改判。
　㈡爰審酌被告為滿足一己私慾，未能尊重他人身體自主權利，
    竟對A女為觸摸其身體隱私部位之性騷擾行為，所為非當，
    犯後並否認犯行，然考其並無前科紀錄，有本院被告前案紀
    錄表可稽，復於上訴後與A女達成和解，賠償損害，兼衡以
    被告犯罪之動機、目的、手段、侵害程度，及其自述科技大
    學畢業，目前從事營造業，月收入約6萬元左右，結婚並有3
    未成年子女等家庭生活與經濟狀況等一切情狀，量處如主文
    第2項所示之刑，並諭知易科罰金之折算標準。被告固請求
    為緩刑宣告，然其既未能坦承犯行，且依被告之資力就本院
    所科處拘役30日之刑度，亦無不能易科罰金而需入監服刑之
    虞，本院認其所受之刑並無暫不執行為適當之情形，爰不為
    緩刑之宣告，附此敘明。
據上論斷，應依刑事訴訟法第369條第1項前段、第364條、第299
條第1項前段，性騷擾防治法第25條第1項，刑法第11條、第41條
第1項前段，判決如主文。
本案經檢察官黃德松提起公訴，檢察官朱婉綺、張瑞娟到庭執行
職務。
中　　華　　民　　國　　111 　年　　9 　　月　　29　　日
                  刑事第八庭  審判長法　官  陳世宗
                                    法　官  呂寧莉
                                    法　官  林呈樵
以上正本證明與原本無異。
不得上訴。
                                    書記官  謝雪紅
中　　華　　民　　國　　111 　年　　9 　　月　　29　　日
附錄：本案論罪科刑法條全文　　　　　　　　　　　　
性騷擾防治法第25條
意圖性騷擾，乘人不及抗拒而為親吻、擁抱或觸摸其臀部、胸部
或其他身體隱私處之行為者，處2年以下有期徒刑、拘役或科或
併科新臺幣10萬元以下罰金。
前項之罪，須告訴乃論。